臺灣宜蘭地方法院交通事件裁定　　　　　　　　九十三年度交聲字第一號
　　移 送機 關　交通部公路總局台北區監理所宜蘭監理站
　　異　議　人　甲○○
　　即受處分人
右列受處分人因違反道路交通管理處罰條例案件，對於交通部公路總局台北區監理所
宜蘭監理站於中華民國九十二年十二月二日所為之處分（宜監字第裁四三─ＱＤ00
00000號）聲明異議，本院裁定如左：
        主  文
異議駁回。
        理  由
一、原處分機關處分意旨略以：異議人即受處分人所有之車牌號碼Ｕ三─八三二○號
    自用小客車，於民國九十二年七月六日下午二時四十八許，行經宜蘭縣五結鄉○
    ○○路二十九號巷口，在限速時速五十公里之路段，以時速九十二公里之速度超
    速行駛，為宜蘭縣警察局羅東分局員警以雷達自動測速照相機測得後，予以拍照
    存證後逕行舉發，爰依道路交通管理處罰條例第四十條第一項、第六十三條第一
    項第一款裁處罰鍰新台幣（下同）二千四百元，並計違規點數一點。
二、異議意旨略以：(一)依道路交通管理處罰條例第八條第一項第一款規定，違反道路
    交通管理處罰條例第十二條至第六十八條由公路主管機關處罰，同條第三項規定
    ：「第一項第一款之處罰，公路主管機關應設置交通裁決單位辦理，其組織由交
    通部、直轄市政府定之」。而本件處分機關交通部公路總局台北區監理所宜蘭監
    理站係依交通部公路總局各區監理所組織通則成立之單位，並非依上開租之規程
    成立之單位，是其組織不適法。(二)再本件違規地點為羅東溪河川區○○○○○道
    路，依河川管理辦法第五條第三款規定：「水防道路：指便利防汛、搶險運輸所
    需之道路及測溝，並為堤防之一部分」，與道路交通管理處罰條例第三條所稱：
    「道路：指公路、街道、‧‧‧或其他供公眾通行之地方，自無該條例之適用。
    (三)另該水防道路上標誌及標示牌，設置位置不當，因該位置係於車輛自一般道路
    左轉入該水防道路處，駕駛人於轉彎時專注於左右來車並無法清楚看到該標誌，
    是其設置不符道路交通標誌標線號誌規則第十三條：「編制面之大小，應以車輛
    駕駛人在適當距離內認清為原則」之規定；又同規則第八十五條第一項：「最高
    限速標誌‧‧‧設於以標誌或標線規定最高限速路段起點及行車管制號誌路口遠
    端適當距離處‧‧‧」，該水防道路僅設置一處，未於行車管制號誌路口遠端設
    置，亦不符上開規定；再者，縱使認水防道路屬道路交通管理處罰條例所稱之道
    路，依上開規則第八十五條第二項：「‧‧‧其限制之時速由主管機關參照路線
    設計、道路狀況‧‧‧定之。」，查該水防道路之主管機關為經濟部水利署第一
    河川局，亦應由該部決定，舉發機關未徵求該部意見擅自限制亦不符上開規定；
    又依同規則第十四條：「標誌得視需要加裝附牌，俾使車輛駕駛人及行人對於標
    誌圖案之含義易於瞭解。」然舉發機關關於該標誌下設之附標內容確是「常有測
    速照相請遵守交通規則」，非該標誌限制之內容，造成駕駛人無法清楚辨識，亦
    屬不當；該標誌設於堤防上，應依河川管理辦法第二十八條規定申請許可，舉發
    單位未經申請許可擅自設置，亦違反上開規定，自不得依違法之限制標誌舉發；
    再者該標誌係在舉發本案之後設置，是舉發單位更不應據以舉發。(四)查舉發地點
    使用之雷達測速照相設備係電信法所稱之電信管制射頻器材，因其發射電波，故
    須依電信法申請電台執照，依電信法第四十六條規定：「電台須經交通部許可始
    得設置，經審驗合格發給執照，舉發單位據以使用，則其裁決應屬無效，另為確
    保測量儀器之準確性，依使用習慣，每年均須定期驗證該儀器精度符合規定標準
    ，故請舉發單位提出該等驗證證明文件。
三、按汽車駕駛人之違規行為經以科學儀器取得證據資料者，當場不能或不宜攔截製
    單舉發者，得對汽車所有人逕行舉發處罰，而逕行舉發逕行舉發者，應按已查明
    之資料填註車牌號碼、車輛種類、車主姓名或名稱及地址，並於通知單上方空白
    處加註逕行舉發之文字後，由舉發機關送達被通知人。又逕行舉發違反道路交通
    管理事件，經汽車所有人依通知單之應到案日期前到案，並告知違規駕駛人姓名
    、身分證統一編號及住址者，處罰機關應即另行通知違規駕駛人到案依法處理；
    逾應到案日期，處罰機關應依本條例第十五條第三項規定處罰該汽車所有人。又
    違反道路交通管理事件，除本條例第十六條第五款外，行為人認為舉發之事實與
    違規情形相符者，得於接獲通知單後十五日內，親自或委託他人持該通知單，不
    經裁決自動向指定之處所，逕依各條款罰鍰最低額繳納結案。道路交通管理處罰
    條例第七條之二第一項、第二項，違反道路交通管理事件統一裁罰基準及處理細
    則第十一條第一項第二款、第二十四條、第四十八條第一項分別定有明文。
四、經查：本件異議人所有之車牌號碼Ｕ三─八三二○號自用小客車，於九十二年七
    月六日下午二時四十八許，行經宜蘭縣五結鄉○○○路二十九號巷口，在限速時
    速五十公里之路段，以時速九十二公里之速度超速行駛，為宜蘭縣警察局羅東分
    局員警以雷達自動測速照相機測得後，予以拍照存證後逕行舉發，有舉發照片及
    宜蘭縣警察局宜警交字第ＱＤ0000000號舉發違反道路交通管理事件通知
    單附卷可證。再本件台北市交通事件裁決所辦理裁決業務，依道路交通管理處罰
    條例第八條第一項第一款：「違反本條例之行為，由左列機關處罰之：一、第十
    二條至第六十八條由公路主管機關處罰。．．．」第三項：「第一項第一款之處
    罰，公路主管機關應設交通裁決單位辦理；其組織規程由交通部、直轄市政府定
    之」，及台北市交通事件裁決所組織規程第三條有關該所掌理事項等規定以觀，
    應具管轄權限，另交通部公路總局組織條例第八條規定：「本局為辦理公路監理
    業務，分為五區，各設監理所；其組織通則另定之」，且交通部公路總局各區監
    理所組織通則第一條亦規定：「本通則依交通部公路總局組織條例第八條規定制
    定之」，而該通則第二條第四款亦已規定交通部公路總局各區監理所掌理自用車
    輛違規裁罰事項，又各區監理所，．．．各監理站得視業務需要設監理分站等，
    交通部公路總局各區監理所組織通則第三條、第十二條亦定有明文，是交通部公
    路總局台北區監理所宜蘭監理站依法就本件之交通違規事項自有裁決權，又上揭
    之交通部公路總局各區監理所組織通則依中央法規標準法第二條之規定為法律，
    而組織規程依中央法規標準法第三條之規定其性質為命令，依中央法規標準法第
    十一條之規定命令不得牴觸憲法或法律。法律之位階高於命令，法律有規定者，
    自應適用法律之規定，並非必須另定規程之命令，異議人以道路交通管理處罰條
    例第八條第三項規定「第一項第一款之處罰，公路主管機關應設置交通裁決單位
    辦理，其組織規程由交通部、直轄市政府定之」，認須以規程所定之組織方可為
    本件之裁罰，實有所誤會。且河川管理辦法係依據水利法制定，惟依水利法第一
    條規定該法立法之目的，係為管理水利行政之處理及水利事業之興辦，並非有關
    交通違規舉發之事項，異議人認舉發地點係水防道路而無道路交通管理處罰條例
    之適用即無所據。另舉發地點前交通標誌之設置，係於九十二年六月十日經宜蘭
    縣警察局後勤課會同相關單位驗收完成，而該路段限速時速五十公里，有宜蘭縣
    警察局羅東分局九十三年三月三日警羅交字第○九三○○一二七八三號函檢送之
    驗收簽呈、完工報告、施工通知單、設置地點表、宜蘭縣五結鄉公所九十二年六
    月三日五結建字第○九二○○○六六六三號函等件在卷可佐。再現場限速標誌設
    置情形，該標誌設於道路旁之堤防上，距離路口二十五公尺，旁邊並無障礙物遮
    蔽，視距良好，業經本院到場履勘，且有現場圖一份及現場照片四幀在卷可參，
    是依其行車之狀況，並無不能注意該限速標誌之情形，又該限速標誌下加設之「
    常有測速照相請遵守交通規則」等語，僅係提醒駕駛人應依道路限速行駛，並無
    限制該標誌之內容，且於客觀上一般人之認知，就此警語亦不致有使人無法辨識
    之情形。另就宜蘭縣警察局舉發超速違規所使用之雷達測速器是否屬電信法中規
    定之電信管制射頻器，須經交通部許可始得設置一節，按電信法第二條第一款規
    定：「電信：指利用有線、無線，以光、電磁系統或其他科技產品發送、傳輸或
    接收符號、信號、文字、影像、聲音或其他性質之訊息。」則將訊息透過科技設
    備之處理後，利用有線、無線，以光、電磁系統或其他科技設備傳送、接收後，
    再透過解碼程序還原傳達之訊息，始為電信法中所稱之電信，該項傳輸設備即為
    電信設備，而受電信法之規範。惟就現行之雷達測速照相設備，係利用發射電波
    照射移動中之車輛，經由電波反射接收之時間，而判斷移動車輛之速度，核與電
    信法中所規範之電信設備有間。雖異議人於本院調查中陳稱就當日開車者認係伊
    太太（參見本院九十三年二月十七日訊問筆錄），惟異議人自承於收到通知單後
    即於九十二年八月二十日向警察局提出申訴（參見本院九十三年三月二十九日勘
    驗筆錄），復未於通知單所載之應到案日期前到案，並告知違規駕駛人姓名、身
    分證統一編號及住址者，由處罰機關應即另行通知違規駕駛人到案依法處理。綜
    上所述，原處分機關爰依前開規定，裁處異議人二千四百元罰鍰，並記違規點數
    一點。核無不當。本件聲明異議為無理由，應予駁回。
據上論斷，應依道路交通案件處理辦法第十九條，裁定如主文。
中      華      民      國    九十三    年      五      月      六      日
                                臺灣宜蘭地方法院交通法庭
                                法  官  辜  漢  忠
右正本證明與原本無異。
如不服本裁定，應於送達後五日內，向本院提出抗告狀。（應附繕本）
                                    書記官  林  秀  麗
中      華      民      國    九十三    年      五      月      七      日
